臺灣彰化地方法院民事裁定
110年度消債清字第29號
聲  請  人  
即債務人    邱俊豪  


相  對  人  
即債權人    台北富邦商業銀行股份有限公司

法定代理人  程耀輝  


相  對  人  
即債權人    國泰世華商業銀行股份有限公司

法定代理人  郭明鑑  


相  對  人  
即債權人    板信商業銀行股份有限公司

法定代理人  張明道  
代理人兼送  
達代收人    張瑋玲  
相  對  人  
即債權人    聯邦商業銀行股份有限公司


法定代理人  林鴻聯  
代理人兼送  
達代收人    黃莉玲  
相  對  人  
即債權人    遠東國際商業銀行股份有限公司

法定代理人  周添財  



相  對  人  
即債權人    元大商業銀行股份有限公司


法定代理人  翁健    
代理人兼送  
達代收人    黃勝豐  
相  對  人  
即債權人    玉山商業銀行股份有限公司


法定代理人  黃男州  
代  理  人  莊凱鈞  

相  對  人  
即債權人    台新國際商業銀行股份有限公司

法定代理人  尚瑞強  


相  對  人  
即債權人    中國信託商業銀行股份有限公司


法定代理人  利明献  


相  對  人  
即債權人    良京實業股份有限公司

法定代理人  平川秀一郎



相  對  人  
即債權人    萬榮行銷股份有限公司

法定代理人  呂豫文  


相  對  人  
即債權人    長鑫資產管理股份有限公司

法定代理人  潘代鼎  


相  對  人  
即債權人    元大國際資產管理股份有限公司

法定代理人  宋耀明  
代理人兼送  
達代收人    唐曉雯  
上列當事人聲請消費者債務清理事件，本院裁定如下：
    主  文
債務人邱俊豪自中華民國一一一年九月十三日上午十時起開始清
算程序。
本件清算程序之進行由辦理清算執行事務之司法事務官為之。
    理  由
一、按債務人不能清償債務或有不能清償之虞者，得依本條例所
    定更生或清算程序，清理其債務；債務人對於金融機構負債
    務者，在聲請更生或清算前，應向最大債權金融機構請求協
    商債務清償方案，或向其住、居所地之法院或鄉、鎮、市、
    區調解委員會聲請債務清理之調解，消費者債務清理條例（
    下稱消債條例）第3 條、第151條第1項分別定有明文。此係
    採前置協商主義，是債務人於協商程序中，自應本於個人實
    際財產及收支狀況，依最大誠信原則，商討解決方案。如終
    究不能成立協商，於聲請更生或清算時，法院審酌上開條文
    所謂「不能清償或有不能清償之虞」，允宜綜衡債務人全部
    收支、信用及財產狀況，評估是否因負擔債務，而不能維持
    人性尊嚴之最基本生活條件，所陳報之各項支出，是否確屬
    必要性之支出，如曾有協商方案，其條件是否已無法兼顧個
    人生活之基本需求等情，為其判斷之準據。又法院開始清算
    程序之裁定，應載明其年、月、日、時，並即時發生效力。
    法院開始更生或清算程序後，得命司法事務官進行更生或清
    算程序，必要時得選任律師、會計師或其他適當之自然人或
    法人1人為監督人或管理人，復為同條例第83條第1項、第16
    條第1項所明定。
二、本件聲請人主張略以：聲請人目前擔任臨時工，每月收入約
    新台幣(下同）24,000元，每月必要生活費用則為14,559元
    ，因積欠無擔保及無優先權債務總額達4,428,175元而不能
    清償，曾於民國110年6月9日向本院聲請前置調解，最大債
    權銀行曾提供分180期、零利率、每月清償49,250元之方案
    ，惟因伊無法負擔此方案，並於110年8月11日調解不成立，
    有不能清償債務之情事，爰依法聲請清算等語。
三、經查：
  ㈠債務人以其有不能清償債務情事，向本院聲請消債條例前置
    調解，經本院以110年度司消債調字第104號事件受理在案，
    最大債權銀行國泰世華商業銀行股份有限公司(下稱國泰世
    華銀行）到庭提供分180期、零利率、每月清償49,250元之
    方案，惟此方案並未包含台北富邦銀行之債權，並於110年8
    月11日調解不成立等節，此經本院調閱本院110年度司消債
    調字第104號卷宗查閱無訛，並有調解筆錄、調解不成立證
    明書在卷為憑（見調解卷第119頁至第121頁），是本院自應
    綜合其目前全部收支及財產狀況，評估是否已達不能維持最
    低生活條件，而有「不能清償債務或有不能清償之虞」之情
    形。
  ㈡聲請人自陳現從事臨時工，每月收入約24,000元，惟因打零
    工，無一定之雇主，而收入均領取現金，無法提供薪資收入
    證明，經本院依職權查詢聲請人稅務電子閘門財產所得調件
    明細表、108年度迄今之勞工保險被保險人投保資料、綜合
    所得稅申報資料及財產清單、金融聯徵中心當事人綜合信用
    報告債權人清冊及集中保管結算所查詢資料，聲請人之勞保
    投保狀態為退保，其108、109年度均無所得稅申報紀錄，給
    付總額均為0元，名下除安聯人壽保單（保單價值準備金100
    ,739元)外，別無恆產（見不公開證物袋、本院卷第112頁及
    第73頁、第121頁至第123頁、第149頁至第155頁、第170頁
    至第180頁），復查無聲請人有何其餘收入，從而本院暫以
    債務人每月收入24,000元，作為計算債務人目前償債能力之
    依據。
  ㈢按債務人必要生活費用，以最近一年衛生福利部或直轄市政
    府所公告當地區每人每月最低生活費一點二倍定之；前二項
    情形，債務人釋明更生期間無須負擔必要生活費用一部或全
    部者，於該範圍內，不受最低數額限制；債務人聲請更生或
    清算時所提財產及收入狀況說明書，其表明每月必要支出之
    數額，與本條例第64條之2第1項、第2項規定之認定標準相
    符者，毋庸記載原因、種類及提出證明文件，消債條例第64
    之2條第1、3項、消債條例施行細則第21之1條第3款定有明
    文。查聲請人主張其每月必要生活費用以14,559元計算，雖
    未見其提出任何單據佐證，核該金額低於衛生福利部公告臺
    灣省110年度最低生活費標準13,288元之1.2倍即15,946元（
    計算式：13,288元×1.2＝15,946元），揆諸前揭說明，本院
    認聲請人主張上開每月生活必要支出費用為14,559元，當為
    可採。
  ㈣從而，以聲請人每月收入24,000元扣除其個人每月必要生活
    費用14,559元後，剩餘9,441元（計算式：24,000－14,559=9
    ,441)，而債權人等所陳報之債權金額達8,382,282元（計算
    式：427,000＋454,853＋100,894＋1,157,599＋150,194＋32,000
    ＋31,000＋1,986,190＋487,123＋855,989＋1,195,750＋1,085,00
    0＋418,690＝8,382,282），需約73.99年方可全數清償完畢【
    8,382,282÷9,441÷12＝73.99】，若加上利息及違約金，債權
    金額勢必更高，本院審酌聲請人之財產、信用、勞力及生活
    費用支出等狀況，堪認聲請人客觀上經濟狀況已有不能清償
    債務之情事，而有藉助清算制度調整其與債權人間之權利義
    務關係而重建其經濟生活之必要，自應許聲請人得藉由清算
    程序清理債務。此外，本件復查無聲請人有消債條例第6條
    第3項、第8條或第82條第2項所定駁回清算聲請之事由存在
    ，則聲請人聲請清算，核屬有據，爰依首揭規定，應予開始
    清算程序，並命司法事務官進行本件清算程序。
四、依消費者債務清理條例第11條第1項、第83條、第16條第1項
    ，裁定如主文。
中　　華　　民　　國　　111 　年　　9 　　月　　13　　日
                  民事第二庭    法　　　官　王姿婷
上為正本係照原本作成。
本件不得抗告。
中　　華　　民　　國　　111 　年　　9 　　月　　13　　日
                                書　記　官　謝志鑫